臺灣宜蘭地方法院刑事判決　　　　　　　100年度訴字第235號
公　訴　人　臺灣宜蘭地方法院檢察署檢察官
被　　　告　賴金柳
上列被告因犯誣告案件，經檢察官提起公訴（100年度偵字第114
0號），本院判決如下：
    主  文
賴金柳犯誣告罪，處有期徒刑陸月。緩刑參年。
    犯 罪 事 實
一、賴金柳因與張廖萬能合作承攬除草工程，2人於民國97年2月
    14日至臺中商業銀行軍功分行以賴金柳之名義申辦支票存款
    帳戶，賴金柳為承攬工程方便，即將申辦領得之支票及存摺
    、印章交予張廖萬能使用，迄於99年3月間，因張廖萬能週
    轉不靈導致退票，經支票持有人蘇敬哲以存證信函催告賴金
    柳給付票款並對賴金柳為假扣押查封，詎賴金柳明知其業已
    授權張廖萬能以其名義開立支票，竟為圖解免債務而意圖使
    張廖萬能受刑事追訴，於99年5月24日具狀向臺灣臺中地方
    法院檢察署對張廖萬能提出告訴，誣告張廖萬能未經其同意
    而冒用其名義申請支票，並偽造支票對外行使。嗣經臺灣臺
    中地方法院檢察署檢察官於100年1月4日以99年度偵字第122
    87號對張廖萬能所涉嫌之偽造有價證券犯行以犯罪嫌疑不足
    為由為不起訴處分確定。
二、案經臺灣臺中地方法院檢察署自動檢舉呈請臺灣高等法院檢
    察署令轉臺灣宜蘭地方法院檢察署檢察官偵查起訴。
    理  由
一、訊據被告固坦認有於上開時地具狀對張廖萬能提出偽造有價
    證券之告訴，惟矢口否認有何誣告之犯意，辯稱：伊沒有看
    清楚資料，支票本伊沒有看過，也沒有去領，都是張廖萬能
    在弄云云。經查：
（一）被告具狀向臺灣臺中地方法院檢察署對張廖萬能提出偽造
      有價證券之告訴，且經臺灣臺中地方法院檢察署以罪嫌不
      足而以99年度偵字第12287號為不起訴處分確定等情，業
      據被告坦認在卷，且有刑事告訴狀、臺灣臺中地方法院檢
      察署99年度偵字第12287號不起訴處分書在卷可稽，自堪
      信為真實。
（二）被告雖否認其有申請支票使用云云，然依證人張廖萬能於
      本院審理時證稱：「我們生意上互相合作，去銀行辦理票
      據還有手續的簽名，我使用支票有經過被告同意。」等語
      明確（見本院卷第26頁筆錄），而證人即臺中商銀軍功分
      行之職員張明哲於偵查中亦證稱：「銀行支票帳戶開立時
      ，本人需要到場，本件賴金柳本人有到場，開戶必須填寫
      開戶申請書、支票存款戶聲明書、約定書、個人資料蒐集
      同意書，開戶一定要本人到場，寫完申請書後，我們還要
      審核徵信，核准後，甲存的經辦人員才會通知客戶來領取
      ，我們銀行還是要本人來領取」等語在卷（見臺灣臺中地
      方法院檢察署99年度偵字第12287號卷第97-98頁筆錄），
      顯見至臺中商業銀行軍功分行辦理支票存款之開戶時，必
      須本人親自前往辦理，而被告當日確有親自到場申請支票
      ，且於核准後亦係由被告本人前往領取支票無誤，此並有
      支票存款開戶申請書、支票存款戶聲明書、支票存款約定
      書、支票存款戶更換印鑑後憑舊印鑑驗付聲明書、支票存
      款新開戶登錄單、支票存款印鑑卡在卷可稽，而依上開申
      辦支票之資料上所載，均有被告本人之簽名及蓋章，更可
      徵證人張廖萬能、張明哲前開證述被告有親自申辦支票及
      領取支票等情為真實，故被告辯稱其並不知道有申請支票
      云云，自不足採信。
（三）至被告雖又辯稱其並未同意張廖萬能使用其支票云云，然
      依證人張廖萬能證述有經過被告同意使用支票等情在卷，
      且依證人張明哲於偵查中證稱：「賴金柳帳戶是到98年9
      月15日開始退票，註記就是客戶拿到支票的原本到原來開
      戶的銀行辦理註銷，一般都是客戶跟持票人已經達成協議
      ，才會拿到支票原本，賴金柳退票之後，都有拿回來銀行
      註記，一直到98年12月4日被票據交換所公告為拒絕往來
      戶」等語明確（見臺灣臺中地方法院檢察署99年度偵字第
      12287號卷第98頁筆錄），而依上開支票存款開戶申請書
      所載，可知被告於97年3月間即已申請支票存款帳戶使用
      ，而以被告名義開立之支票係於98年9月始開始有退票之
      紀錄，迄於被告99年5月間提出告訴之期間，該支票帳戶
      已經使用達1、2年之時間，於該段期間中若被告並未授權
      同意張廖萬能使用支票，何以於該段期間中均未為反對之
      表示？且又將支票本、存摺、印鑑均交由張廖萬能保管？
      況若張廖萬能有意冒用賴金柳之名義偽造支票，何以於使
      用支票之期間均盡力維持支票之信用？顯見被告辯稱其並
      未同意張廖萬能使用支票云云，自屬卸責之詞，不足採信
      。
（四）從而，被告既親自申辦支票存款帳戶並領取支票後交由張
      廖萬能使用，自已授權同意張廖萬能開立以其名義為發票
      人之支票，自無所謂之偽造有價證券之問題，而被告明知
      張廖萬能並無偽造有價證券，竟仍意圖使張廖萬能受刑事
      追訴而對張廖萬能提出告訴，其有誣告之犯意自明。故本
      件事證明確，被告犯行堪以認定，應依法論科。
三、核被告所為，係犯刑法第169條第1項之誣告罪。爰審酌被告
    為圖解免債務，竟誣告他人偽造有價證券，致生損害於被害
    人張廖萬能，亦浪費司法資源，及考量其智識程度、犯後態
    度等一切情狀，量處如主文所示之刑。查被告前未曾受有期
    徒刑以上刑之宣告，有臺灣高等法院被告前案紀錄表可按，
    其因智識程度不高，復因一時失慮而犯罪，且業經被害人張
    廖萬能當庭表示宥恕之意，經此起訴審判，當知所警惕，信
    無再犯之虞，本院認其所宣告之刑以暫不執行為適當，併諭
    知緩刑3年，以啟自新。
據上論結，應依刑事訴訟法第299條第1項，刑法第169條第1項、
第74條第1項第1款，判決如主文。
本案經檢察官劉惟宗到庭執行職務。
中    華    民    國   100    年    9     月    7     日
                  刑事第四庭  審判長法  官  黃永勝
                                    法  官  陳映佐
                                    法  官  鄭貽馨
以上正本證明與原本無異。
如不服本判決應於收受送達後十日內向本院提出上訴書狀，並應
敘述具體理由；其未敘述上述理由者，應於上訴期間屆滿後二十
日內向本院補提理由書(均須按他造當事人之人數附繕本)「切勿
逕送上級法院」。
                                    書記官  高雪琴
中    華    民    國   100    年    9     月    7     日
附錄本案論罪科刑法條全文：
中華民國刑法第169條第1項
意圖他人受刑事或懲戒處分，向該管公務員誣告者，處7年以下
有期徒刑。